【裁判字號】    99,台上,6287
【裁判日期】    991014
【裁判案由】    違反毒品危害防制條例
【裁判全文】
最高法院刑事判決            九十九年度台上字第六二八七號
上訴人  甲○○
                
              
上列上訴人因違反毒品危害防制條例案件，不服台灣高等法院高
雄分院中華民國九十八年三月三十一日第二審判決（九十八年度
上訴字第二三四號，起訴案號：台灣屏東地方法院檢察署九十七
年度偵字第六九八七號），提起上訴，本院判決如下：
    主  文
上訴駁回。
    理  由
按刑事訴訟法第三百七十七條規定：上訴於第三審法院，非以判
決違背法令為理由，不得為之。是提起第三審上訴，應以原判決
違背法令為理由，係屬法定要件。如果上訴理由書狀並未依據卷
內訴訟資料，具體指摘原判決不適用何種法則或如何適用不當，
或所指摘原判決違法情事，顯與法律規定得為第三審上訴理由之
違法情形，不相適合時，均應認其上訴為違背法律上之程式，予
以駁回。本件原審經審理結果，認為上訴人甲○○轉讓第一級毒
品海洛因予蔡政霖施用（另案經第一審法院判刑確定）之犯行明
確，因而維持第一審論上訴人以轉讓第一級毒品罪，處有期徒刑
一年二月之判決，駁回上訴人在第二審之上訴。已詳敘其調查、
取捨證據之結果及憑以認定犯罪事實之心證理由。並就上訴人否
認犯行之供詞及其所辯各語認非可採，予以論述及指駁。從形式
上觀察，原判決尚無足以影響判決結果之違背法令情形存在。上
訴意旨略稱：(1)原判決對於蔡政霖於警詢之陳述，如何符合刑事
訴訟法第一百五十九條之二所定「必要性」與「特信性」之要件
，並未具體說明，遽以其供述係出於自由意志，具任意性，即認
有證據能力，有適用法則不當、理由不備之違法。(2)依警方在現
場扣得香菸二支及裝有海洛因殘渣之夾鏈袋二只，暨蔡政霖於第
一審之證述，可知蔡政霖確與上訴人合資購得海洛因而共同施用
，上訴人並無被訴轉讓第一級毒品犯行。原審對於蔡政霖前後供
述兩歧，及其何以摒棄該證人於第一審有利上訴人之證詞，未說
明取捨證據之心證理由，復未查明當時蔡政霖已否吸用扣案摻有
海洛因之香菸，有調查未盡、適用證據法則不當及理由不備之違
法。(3)卷內僅有警局之扣押筆錄，無從得知上訴人是否確為現行
犯及警方實施搜索之依據為何，足見該搜索、扣押程序顯有瑕疵
而非合法，原審未查明扣押之證物是否屬違法取得之證據，遽執
為判決之基礎，亦有調查未盡、適用法則不當及理由不備之違法
。(4)扣案含殘餘粉末之夾鏈袋及吸管，經檢驗結果均含海洛因陽
性反應，足證確係上訴人專供施用海洛因之器具。原判決未依毒
品危害防制條例第十八條第一項前段規定宣告沒收銷燬之，卻認
上開物品與上訴人轉讓毒品之犯罪無關，而不予宣告沒收，併有
不適用法則之違法等語。惟按：採證認事、取捨證據及證據證明
力之判斷，乃事實審法院之職權，苟其採證認事之論斷無違證據
法則，即不容任意指為違法。原判決認定上訴人有上揭轉讓第一
級毒品之犯行，經綜合上訴人之供述（供承在其店內與蔡政霖共
吸同一支摻有海洛因粉末之香菸而為警查獲之事實）、蔡政霖之
證詞（於警詢及偵查中均供述警方查獲當時，其係與上訴人共吸
上訴人所提供摻有海洛因粉末之香菸等情）及卷附台灣檢驗科技
股份有限公司民國九十七年七月二十五日KＺ000000000000號、KＺ
000000000000號濫用藥物尿液檢驗報告（分別記載上訴人、蔡政
霖為警查獲當時所採其等尿液，經檢驗結果均呈嗎啡陽性反應）
等證據資料，說明審認綦詳，其推理論斷衡諸經驗及論理等證據
法則皆無違背，即不容指為違法。且查：(一)「被告以外之人於檢
察事務官、司法警察官或司法警察調查中所為之陳述，與審判中
不符時，其先前之陳述具有較可信之特別情況，且為證明犯罪事
實存否所必要者，得為證據。」刑事訴訟法第一百五十九條之二
定有明文。原判決以證人蔡政霖於警詢之陳述，與其在第一審之
證述不符，但依其於警詢時供述及警員製作筆錄之情形，應認其
先前於警詢之陳述具有較可信之特別情況，並為證明上訴人犯罪
事實存否所必要，而有證據能力等情，於法自無違誤。(二)原判決
並未併以警方於案發現場查扣之證物，作為論斷事實之依據，警
方查扣上開證物之合法性如何，於判決結果無影響，上訴意旨執
以指摘，自與得執為第三審上訴理由之違法情形，不相適合。(三)
警方在現場查扣之夾鏈袋及吸管，尚無證據足認與上訴人以上揭
方式轉讓海洛因予蔡政霖之犯行有何直接關聯，原判決說明不予
宣告沒收，洵無不合；況上訴意旨主張該部分應併宣告沒收，係
屬對己不利益之事項，其執此而為指摘，有違被告應為自己利益
請求救濟之上訴制度本旨，自非適法之第三審上訴理由。經核上
訴意旨，係置原判決所為明白論斷於不顧，仍持已為原判決指駁
之陳詞，專憑己意再事爭辯，或任意指摘原判決違法，難認已符
合首揭法定之第三審上訴要件。本件上訴違背法律上之程式，應
予駁回。
據上論結，應依刑事訴訟法第三百九十五條前段，判決如主文。
中    華    民    國  九十九  年    十    月   十四   日
                      最高法院刑事第九庭
                          審判長法官  邵  燕  玲
                                法官  李  伯  道
                                法官  孫  增  同
                                法官  施  俊  堯
                                法官  張  春  福
本件正本證明與原本無異
                                      書  記  官
中    華    民    國  九十九  年    十    月   二十   日
                                                      Ｑ

司法院資訊處製作；財團法人民間司法改革基金會備份。
